【裁判字號】    92,簡上,294
【裁判日期】    920725
【裁判案由】    清償債務
【裁判全文】
臺灣臺北地方法院民事判決                        九十二年度簡上字第二九四號
    上  訴  人  中國國際商業銀行股份有限公司
    法定代理人  乙○○
    訴訟代理人  甲○○
    被上訴人    丙○○
右當事人間請求清償債務事件，上訴人對於民國九十二年四月八日本院臺北簡易庭九
十二年度北簡字第六八九號第一審判決提起上訴，本院判決如左：
    主  文
原判決廢棄。
被上訴人應給付上訴人新臺幣貳拾貳萬玖仟壹佰玖拾陸元，及其中新臺幣壹拾伍萬陸
仟零拾捌元部分自民國九十一年十一月二十二日起至清償日止，按日息萬分之五計
算之利息，暨按上開利率百分之十計算之違約金。
第一、二審訴訟費用由被上訴人負擔。
    事  實
甲、上訴人方面：
一、聲明：
    如主文第一、二項所示。
二、陳述：除與原審判決書所載者相同茲予引用外，補稱：
（一）依被上訴人在原審之陳述，其未將信用卡寄回或通知上訴人欲終止使用該信用
      卡，即片面認定與上訴人間信用卡契約已終止，後又稱系爭帳款遭人冒用。然
      依上訴人與被上訴人間訂立之信用卡約定條款第六條第二項「持卡人之信用卡
      屬於銀行之財產，持卡人應妥善保管及使用信用卡。」，若有違反則依同條第
      五項應對所發生之帳款付清償責任。又依該約定條款第二十三條持卡人若欲終
      止契約須以書面通知或將信用卡截斷寄回方式通知銀行；或遇所持信用卡被竊
      、遺失或其他喪失佔有亦須儘速以電話或其他方式通知銀行辦理掛失停用手續
      （信用卡約定條款第十八條）。被上訴人既已表示未向上訴人表明停卡意願，
      又未曾反映卡片遭竊，且當時被上訴人信用狀況良好，上訴人無主動停卡之理
      由，顯見系爭信用卡仍為有效卡，且為被上訴人所持有。信用卡既為被上訴人
      持有，其自應依前述條款負起善良保管責任，然被上訴人卻又稱信用卡遭人冒
      用，顯然已違反前述條款之約定而造成上訴人之損失。
（二）被上訴人與上訴人間約定之帳單寄送地址為臺北縣泰山鄉○○路○段四一四巷
      六號之一、九樓，且上訴人亦於每月繳款截止日前以平信寄出帳單予被上訴人
      ，依信用卡約定條款第十四條第一項「持卡人於當期繳款截止日起算第三十日
      前，如對交易明細暨繳款通知書所載事項有疑義，得檢具理由及銀行要求之證
      明文件通知銀行」，然被上訴人非但未於期限內提出異議，且仍於八十九年六
      月十五日、六月十六日、七月十八日、八月十八日、十月二十四日陸續繳款共
      新臺幣（下同）四萬五千二百四十一元，顯見被上訴人對於該系爭款項知情，
      且無疑義，直至逾期繳款，經上訴人催繳後方稱非本人消費，顯然被上訴人稱
      遭冒用等語，係其為規避清償責任之推諉之詞，不足可採。
乙、被上訴人方面：
一、聲明：
    駁回上訴。
二、陳述：除與原審判決書所載者相同茲予引用外，補稱：
（一）被上訴人確實簽署信用卡申請書，亦收受、使用系爭信用卡，之後於八十八年
      間將系爭信用卡剪斷後丟棄，至於上訴人所稱八十九年間之簽帳款項與被上訴
      人無關。
（二）被上訴人並未繳款，至於為何有人代繳信用卡款項，亦不清楚。
（三）被上訴人曾收到繳款通知，而打電話予上訴人，表示被上訴人並未簽帳，但上
      訴人表示時間過久無法調閱簽單，被上訴人認為不合理，故置之不理。
    理  由
一、上訴人起訴主張：被上訴人於八十三年五月間與上訴人訂立信用卡使用契約，並
    領用信用卡，依約被上訴人即得於上訴人之特約商店記帳消費，但應於次月十五
    日前向上訴人清償，逾期應另給付按日息萬分之五計算之利息及按上開利息加計
    百分之十之違約金。被上訴人自八十九年五月十三日起至七月二十六日止於上訴
    人之消費商店消費記帳十六萬零一百六十三元，未按期給付，為此提起本件訴訟
    。
    被上訴人則以：其於八十八年間即將系爭信用卡剪斷後丟棄，並未自八十九年五
    月十三日起至七月二十六日止使用系爭信用卡簽帳消費等語，資為抗辯。
二、本件經本院於九十二年六月二十三日整理並協議簡化爭點（見本院卷第五十五頁
    之言詞辯論筆錄），是以本院僅就兩造協議簡化之爭點及不爭執點為審究，合先
    敘明。
三、查（一）被上訴人於八十三年五月十八日向上訴人申請信用卡，經核准並發給卡
    號0000000000000000號之信用卡一張，被上訴人並指定其於上
    訴人所設立之存款帳戶（帳號：00000000000號）為自動扣繳帳戶。
    （二）被上訴人於核卡後即使用系爭信用卡，曾於八十九年五月十三日，至聯長
    車業有限公司持以簽帳三萬元。（三）自八十九年五月二十日起至七月二十六日
    止，系爭信用卡之簽帳款項為十六萬零一百六十三元。此有信用卡申請書、信用
    卡約定條款及信用卡啟用說明、國際卡歷史簽帳明細表、信用卡簽帳單附卷可稽
    （見原審卷第五、七至八、二十七至二十八頁），且為兩造所不爭執，自堪信為
    真實。
四、本件經整理簡化之爭點為上訴人得否向被上訴人請求自八十九年五月二十日起至
    七月二十六日止之信用卡簽帳款項十六萬零一百六十三元？（見本院卷第五十五
    頁之言詞辯論筆錄）。茲分述如下：
（一）按請求履行債務之訴，除被告自認原告所主張債權發生原因之事實外，應先由
      原告就其主張此項事實，負舉證之責任，必須證明其為真實後，被告於其抗辯
      事實，始應負證明之責任，此為舉證責任分擔之原則，最高法院四十三年臺上
      字第三七七號著有判例。玆上訴人請求被上訴人給付信用卡簽帳款項，惟此為
      被上訴人所否認，上訴人自應就此有利於己之事實負舉證之責。
（二）經查：
    １、依信用卡約定條款及信用卡啟用說明第二十三條約定：「持卡人（即被上訴
        人）若欲終止契約須以書面通知或將信用卡截斷寄回方式通知銀行（即上訴
        人）。」，第十八條約定：「遇所持信用卡被竊、遺失或其他喪失佔有亦須
        儘速以電話或其他方式通知銀行辦理掛失停用手續。」（見本院卷第三十八
        頁反面）。被上訴人抗辯稱：於八十八年間將系爭信用卡剪斷後丟棄云云，
        惟此為上訴人所否認，被上訴人自應就此有利於己之事實負舉證之責，然其
        並未提出證據證明之，且被上訴人並未依約寄回上訴人，對上訴人自不生任
        何效力。況被上訴人曾於八十九年五月十三日，至聯長車業有限公司持以簽
        帳三萬元，此為被上訴人所自陳（見原審卷第十五頁之言詞辯論筆錄），是
        以兩造間之信用卡使用契約尚屬有效，且被上訴人仍持有系爭信用卡。
    ２、依信用卡約定條款及信用卡啟用說明第十四條第一項前段約定：「持卡人（
        即被上訴人）於當期繳款截止日起算第三十日前，如對交易明細暨繳款通知
        書所載事項有疑義，得檢具理由及銀行要求之證明文件通知銀行（即上訴人
        ）」（見本院卷第二十七頁），而被上訴人自陳：於八十九年六月至八十九
        年十月，曾收到上訴人所寄發之繳款通知，打電話予上訴人，表示被上訴人
        並未簽帳等語（見本院卷第二十頁之準備程序筆錄），然上訴人否認接獲被
        上訴人之電話，被上訴人亦未舉證以實其說，是以上訴人當時對於系爭簽帳
        款帳並未依約通知上訴人。
    ３、再者，就八十九年五月二十日起至七月二十六日止之信用卡簽帳款項，上訴
        人於同年六月十五日自被上訴人指定之自動扣繳帳戶扣繳四千二百四十一元
        ；另於同年六月十六日、七月十八日、八月十八日、十月二十四日，以臨櫃
        繳款方式繳納五千元、八千元、一萬元、一萬八千元，此有客戶歷史繳款資
        料彙整表、客戶歷史繳款資料查詢明細表在卷可證（見本院卷第四十至四十
        四頁）。被上訴人固否認上開繳款之事實，然被上訴人業已收受繳款通知，
        嗣後有繳納簽帳款項之事實，足見繳款者若非被上訴人本人，即為與被上訴
        人相關之人。是以被上訴人當時對於系爭簽帳款項並不爭執，其於本案審理
        時始予以否認，不足採信。
    ４、綜上所述，上訴人本於信用卡使用契約，請求被上訴人給付自八十九年五月
        二十日起至七月二十六日止之信用卡簽帳款項，於法有據。
五、從而，上訴人請求被上訴人給付二十二萬九千一百九十六元（含十五萬六千零三
    十八元、利息二萬一千八百元、違約金五萬零九百七十三元），及其中十五萬六
    千零三十八元部分自九十一年十一月二十二日起至清償日止，按日息萬分之五計
    算之利息，暨按上開利率百分之十計算之違約金，應予准許。原審為上訴人敗訴
    之判決，尚有未洽，上訴意旨指摘原判決不當，求予廢棄改判，為有理由，爰由
    本院予以廢棄改判如主文第二項所示。
據上論結，本件上訴為有理由，依民事訴訟法第四百三十六條之一第三項、第四百五
十條、第七十八條，判決如主文。
中      華      民      國    九十二    年      七      月    二十五    日
                                民事第一庭審判長法    官
                                                法    官
                                                法    官
右為正本係照原本作成
不得上訴
中      華      民      國    九十二    年      七      月    二十三    日
                                               法院書記官 楊秋鈴


司法院資訊處製作；財團法人民間司法改革基金會備份。
